【裁判字號】    98,上易,339
【裁判日期】    980225
【裁判案由】    竊盜
【裁判全文】
臺灣高等法院臺中分院刑事判決         98年度上易字第339號
上  訴  人
即  被  告  甲○○
                    號
                    號
                    （另案在灣彰化看守所羈押中）
上  訴  人
即  被  告  乙○○
                    （另案在灣彰化看守所羈押中）
上列上訴人因竊盜案件，不服臺灣彰化地方法院97年度易字第22
08號中華民國98年1 月23日第一審判決（起訴案號：臺灣彰化地
方法院檢察署97年度偵字第10544 號），提起上訴，本院判決如
下：
    主  文
上訴駁回。
    理  由
一、按「不服地方法院之第一審判決而上訴者，應向管轄第二審
    之高等法院為之。上訴書狀應敘述具體理由。上訴書狀未敘
    述上訴理由者，應於上訴期間屆滿後20日內補提理由書於原
    審法院。逾期未補提者，原審法院應定期間先命補正」、「
    第二審法院認為上訴書狀未敘述理由或上訴有第362 條前段
    之情形，應以判決駁回之。但其情形可以補正而未經原審法
    院命其補正者，審判長應定期間先命補正」，民國96年7月4
    日修正公布、同年月6 日施行之刑事訴訟法第361條、第367
    條分別定有明文。職是，不服地方法院之第一審判決而上訴
    者，其上訴書狀應敘述具體理由，至於上訴理由是否具體，
    係屬第二審法院審查範圍，則不在命補正之列，此參照上開
    條文之修正理由自明。
二、再所稱具體理由，係指須就不服之判決為具體之指摘而言，
    如僅泛稱原判決認事用法不當或採證違法、判決不公等，均
    非具體理由（ 法院辦理刑事訴訟案件應行注意事項第162點
    參照）。復按「所謂具體理由，必係依據卷內既有訴訟資料
    或提出新事證，指摘或表明第一審判決有何採證認事、用法
    或量刑等足以影響判決本旨之不當或違法，而構成應予撤銷
    之具體事由，始克當之（例如：依憑證據法則具體指出所採
    證據何以不具證據能力，或依憑卷證資料，明確指出所為證
    據證明力之判斷如何違背經驗、論理法則）；倘僅泛言原判
    決認定事實錯誤、違背法令、量刑失之過重或輕縱，而未依
    上揭意旨指出具體事由，或形式上雖已指出具體事由，然該
    事由縱使屬實，亦不足以認為原判決有何不當或違法者（例
    如：對不具有調查必要性之證據，法院未依聲請調查亦未說
    明理由，或援用證據不當，但除去該證據仍應為同一事實之
    認定），皆難謂係具體理由，俾與第二審上訴制度旨在請求
    第二審法院撤銷、變更第一審不當或違法之判決，以實現個
    案救濟之立法目的相契合，並節制濫行上訴」（最高法院97
    年度台上字第892號判決意旨參照 ）。是如上訴理由書狀並
    未依據卷內訴訟資料，具體指摘原判決認事用法有何違法或
    不當之情形，即屬上訴未敘述具體理由。又上訴書狀未敘述
    具體理由者，其上訴即屬於刑事訴訟法第362條前段所定「
    上訴不合法律上之程式」之情形，第二審法院自應依同法第
    367條之規定，以判決駁回之。
三、被告甲○○部分：
  (一)上訴人即被告（下稱被告）甲○○不服原審判決提起上訴，
    其上訴書所載理由略謂：被告坦承犯行，也願意接受科刑，
    但原審量刑過重，請從輕量刑，給予被告改過自新的機會云
    云。
  (二)惟查：
  (1)關於刑之量定，係實體法上賦予法院得為自由裁量之事項，
    倘其未有逾越法律所規定之範圍，或濫用其權限，即不得任
    意指摘為違法（最高法院75年度台上字第7033號判例意旨參
    照）。且在同一犯罪事實與情節，如別無其他加重或減輕之
    原因，下級審量定之刑，亦無過重或失輕之不當情形，則上
    級審法院對下級審法院之職權行使，原則上應予尊重（最高
    法院85年度台上字第2446號判決意旨參照）。
  (2)本院審酌上情，認原審已就刑法第57條揭示之各種量刑條件
    妥為斟酌，難謂有何違法失當之處，被告之上訴意旨，僅空
    泛指摘原判決量刑過重，並未依據卷內訴訟資料，具體指摘
    原判決認事用法有何違法或不當之情形，顯屬上訴未敘述具
    體理由。核之上揭說明，應認被告之上訴違背法律上之程式
    ，自應予以駁回，並不經言詞辯論為之。
四、被告乙○○部分：
  (一)上訴人即被告（下稱被告）乙○○不服原審判決提起上訴，
    其上訴書所載理由略謂：被告於97年5 月31日與同案被告甲○○一同前往彰化縣埔心鄉○○路○段130 號統一超商，被
    告從商品陳列架上拿取架上之女性化妝品給甲○○看，並推
    薦甲○○此商品之優點，隨即放回原位，並與炎靜茵駕車離
    去，之後甲○○才告訴被告伊趁店員不注意時將6 項女性化
    妝品放入其隨身側包內，是本件均屬甲○○個人行為，伊並
    無竊取超商之化粧品之行為云云。
  (二)經查，本件原審經審理結果，認為被告乙○○與甲○○共同
    意圖為自己不法之所有，基於犯意聯絡與行為分擔，於97年
    5月31日下午3時57分許，由乙○○駕駛車牌號碼9785-UD 號
    自用小客車附載甲○○，一同前往設址在彰化縣埔心鄉○○
    路○段130 號之「統一超商」（瓦瑤厝門市），趁店內經理
    丙○○未及注意之際，由乙○○從商品陳列架上徒手拿取架
    上之女性化粧品，交由接應之甲○○，甲○○再將女性化粧
    用品放入隨身背包內，以此方式總計竊取了DHC 女性純欖滋
    養皂1塊【價值新台幣（下同）249元】、DHC睫毛修護液1瓶
    【價值380元】、媚比琳快捷龍捲風睫毛膏1瓶【價值330 元
    】、媚比琳超能持久棕色眉筆1支【價值145元】、媚比琳透
    白UV隔離霜粉膚色1瓶【價值290元】、媚比琳彩色戲指甲油
    1瓶【價值90元】等6項女性化粧品，得手後隨即駕車離去，
    嗣經丙○○報警處理，員警調閱現場監視器翻拍畫面而循線
    查獲等情。係以上開犯罪事實，業據證人即同案被告甲○○
    於97年11月27日警詢中證述：本案是其與乙○○臨時共同提
    議前往竊取物品，一同進入超商後，到化粧品櫃，由乙○○
    將她要竊取之化粧品拿給其，其再將該化粧品放入隨身側包
    中，之後再一起離開，共竊取六項化粧品等語，而於偵查中
    亦陳述：「（問看到乙○○有拿這些東西，你為何不制止？
    ）因為這裏面的東西，有一半是我的，一半是她的」及「（
    問是何人提議？）一起提議」等語，而證人丙○○於警詢中
    證述：店內監視系統有側錄到乙○○有從化粧品物架上拿2
    樣化粧品給甲○○，然後甲○○拿在手上，一下子便將乙○○交給她的2 樣化粧品放入隨身包中等情，並提出瓦瑤厝門
    市店之監視系統翻拍照片數張以證其說，互核證人甲○○及
    丙○○證述內容相符一致，亦與監視系統翻拍照片所示呈現
    過程相同，足認上開證人所言內容應為事實。再者，被告乙○○於審理中亦坦承其有將化粧品給甲○○，甲○○就放在
    其隨身包裡，事後也有拿取甲○○行竊之化粧品使用乙節，
    亦與甲○○於偵查中證述：該次行竊是一起提議，行竊物品
    一半是乙○○的等語相吻，益徵本件竊盜行為係被告乙○○
    與甲○○事先謀議，行竊時再由甲○○將乙○○所欲竊取之
    化粧品放入隨身包內等情，乙○○與甲○○具有竊盜之犯意
    聯絡及行為分擔，洵堪認定。並以被告乙○○否認竊盜犯行
    ，所辯：伊並未參與本件竊盜犯行云云，何以係卸責之詞，
    不足採信，業已依據卷內資料詳予指駁，其犯行足堪認定。
    乃判決被告乙○○共同竊盜，處有期徒刑3 月，經核並無違
    誤。而被告乙○○之前開上訴理由，其於原審即曾提出作為
    抗辯，並經原審於判決理由中詳加批駁。則被告僅泛言原判
    決認定事實有所錯誤，而未依上揭意旨指出具體事由或證據
    ，足以認為原判決有何不當或違法，揆之前開說明，核與未
    補具具體之上訴理由無異。綜上，本件被告乙○○上訴不合
    上訴之法定要件，應予駁回，並不經言詞辯論為之。
三、依刑事訴訟法第367條前段、第372條，判決如主文。
中    華    民    國    98    年    2    月    25    日
            刑事第五庭  審判長法  官  趙  春  碧
                              法  官  賴  恭  利
                              法  官  何  秀  燕
以上正本證明與原本無異。
不得上訴。
                              書記官  郭  振  祥
中    華    民    國    98    年    2    月    25    日


司法院資訊處製作；財團法人民間司法改革基金會備份。
